【裁判字號】    95,重訴,1339
【裁判日期】    951226
【裁判案由】    侵權行為損害賠償
【裁判全文】
臺灣臺北地方法院民事裁定            95年度重訴字第1339號
原      告  戊○○
                        ILL.
原      告  丁○○
共      同
訴訟代理人  蔡調彰    律師
被      告  甲○○
                        之4
            安泰商業銀行股份有限公司代理人丙○○
法定代理人  丙○○
被      告  乙○○
當事人間請求侵權行為損害賠償事件，原告提起刑事附帶民事訴
訟 (95年度重附民字第40號)，經本院刑事庭移送前來，本院裁
定如下：
    主  文
原告之訴駁回。
訴訟費用由原告負擔。
    理  由
一、按因犯罪而受損害之人，於刑事訴訟程序得附帶提起民事訴
    訟，對於被告及依民法負賠償責任之人，請求回復其損害；
    前項請求之範圍，依民法之規定，刑事訴訟法第487條固定
    有明文。惟觀其文義，其得提起者為因犯罪而受損害之人，
    被告為刑事被告及依民法負賠償責任之人，請求之內容為回
    復因犯罪所受損害，範圍則依民法之規定，因此犯罪被害人
    得提起刑事附帶民事訴訟者，限於侵權行為損害賠償之給付
    訴訟，其縱令得依其他事由提起民事訴訟，亦不得於刑事訴
    訟程序附帶為此請求，此參諸最高法院59年台上字第2556號
    判例意旨：「上訴人間之設定抵押權及買賣土地行為，如確
    屬無效，被上訴人原非不得依據民法第二百四十二條及第一
    百十三條之規定，代位行使上訴人某之回復原狀請求權，以
    保全其債權，惟此項回復原狀請求權，與刑事訴訟法第四百
    八十七條之回復損害請求權有別，不容被上訴人依附帶民事
    訴訟程序，行使其回復原狀請求權。」亦明。次按刑事庭移
    送民事庭之附帶民事訴訟，僅移送後之訴訟程序應適用民事
    訴訟法，至移送前之訴訟行為是否合法，仍應依刑事訴訟法
    決定之（最高法院41年台上字第50號、52年台上字第3055號
    判例意旨可資參照）。再按刑事庭移送民事庭之附帶民事訴
    訟，僅移送前之訴訟行為準用關於刑事訴訟之規定，若移送
    後之訴訟程序，則應適用民事訴訟法，此觀刑事訴訟法第
    490 條及其但書之規定自明，故移送民事庭之附帶民事訴訟
    ，縱其移送前提起此項訴訟，不合刑事訴訟法第487條所定
    之要件，而有同法第502條第1項關于訴之不合法之規定情形
    時，但其移送後之訴訟程序，既應適用民事訴訟法，即屬同
    法第249條第1項第6款所謂起訴不備其他要件，仍應依該條
    項款之規定，以裁定駁回之，自無準用刑事訴訟法第502條
    第1項，以判決程序裁判之餘地 (最高法院44年台抗字第4號
    判例意旨參照)。
二、經查，原告因被告甲○○所涉損害債權案件於刑事訴訟程序
    附帶提起民事訴訟，請求判決：「一、請求撤銷被告甲○○
    、被告安泰商業銀行股份有限公司於民國94年10月31日新台
    幣肆仟貳佰萬元借貸。二、請求塗銷被告甲○○、被告安泰
    商業銀行股份有限公司就附表所示建物、土地，於民國94
    年11月8日以台北市建成地政事務所松山字第251600號設定
    最高限額新台幣肆仟貳佰萬元抵押權登記。三、請求撤銷被
    告甲○○、被告乙○○於民國94年11月11日新台幣貳仟萬元
    借貸。四、請求塗銷被告甲○○、被告乙○○於民國94年11
    月14日以台北市建成地政事務所松山字第255540號設定本金
    最高限額新台幣貳仟萬元抵押權登記。」，其事實理由則陳
    稱被告等於其取得執行名義後，共同損害原告債權，成立借
    貸，並設定抵押權登記，依民法第244條第2項及刑事訴訟法
    提起附帶民事訴訟，以撤銷損害債權之借貸及塗銷抵押權登
    記云云，嗣經刑事庭依刑事訴訟法第五佰零四條第一項規定
    ，將其附帶之民事訴訟，以裁定移送民事庭。次查，依原告
    提起刑事附帶民事訴主張之事實理由、所依據之法律關係及
    訴之聲明觀之，其所提起之訴訟為形成之訴甚明，並非向被
    告三人請求回復因被告甲○○犯罪所受之損害，按諸首揭說
    明，其附帶民事訴訟於法不合。又查，觀諸本件卷附之刑事
    判決書並未將被告安泰商業銀行股份有限公司代理人丙○○
    、乙○○二人認定為被告甲○○之共犯，亦即非共同侵權行
    為人，而該二人亦非刑事訴訟法第487條第1項所指之「依民
    法負賠償責任之人」，原告對此二人部分之訴，亦與法有所
    未合。末查，本件雖經本院刑事庭移送民事庭，然其提起刑
    事附帶民事訴訟既不合法，按諸前揭說明，自仍應由本院裁
    定駁回其訴。
三、依民事訴訟法第249條第1項第6款、第95條、第78條，裁定
    如主文。
中    華    民    國    95    年    12    月    26    日
                  民事第四庭法  官  劉坤典
以上為正本係照原本作成
如不服本裁定應於送達後10日內向本院提出抗告狀，並繳納抗告
費新台幣1,000元。
中    華    民    國    95    年    12    月    27    日
                            書記官  楊勝欽                                                                                                                                                    E


司法院資訊處製作；財團法人民間司法改革基金會備份。
